臺灣高等法院臺南分院刑事判決
111年度上訴字第631號
上  訴  人  
即  被  告  朱艾妮
指定辯護人  本院公設辯護人  簡松柏  
上列上訴人因毒品危害防制條例案件，不服臺灣臺南地方法院11
0年度訴字第1162號中華民國111年2月10日第一審判決（起訴案
號：臺灣臺南地方檢察署110年度偵字第7209號），提起上訴，
本院判決如下：
    主  文
上訴駁回。
    事  實
一、朱艾妮明知4-甲基甲基卡西酮、硝甲西泮係毒品危害防制條
    例第2條第2項第3款列管之第三級毒品，而該等毒品未經許
    可並不得販賣，竟與真實姓名年籍均不詳、綽號「小俊」之
    成年男子，共同基於意圖營利販賣含有第三級毒品4-甲基甲
    基卡西酮、硝甲西泮咖啡包之犯意聯絡：
　㈠以其所有之白色蘋果牌iPhone XR行動電話1支（含門號00000
    00000號SIM卡1張）為聯絡工具，分別於如附表一編號1至2
    所示之時、地，以各該如附表一編號1至2所示之方法，販賣
    含有第三級毒品4-甲基甲基卡西酮、硝甲西泮之咖啡包予陳
    姿蓉。
  ㈡後因陳姿蓉在網路上兜售第三級毒品為警查獲，其表示毒品
    係向朱艾妮所購買，員警要求陳姿蓉以欲再購買含有第三級
    毒品4-甲基甲基卡西酮、硝甲西泮之咖啡包為由，與朱艾妮
    聯繫，雙方遂於如附表一編號3所示之時、地，以如附表一
    編號3所示方法，欲進行毒品交易時，為埋伏員警當場查獲
    因而未遂，並扣得如附表二所示之物（毒品部分純質淨重逾
    5公克以上），因而查悉上情。
二、案經桃園市政府警察局桃園分局移送臺灣臺南地方檢察署檢
    察官偵查起訴。
    理  由
一、上開犯罪事實，業據被告於警詢、偵查及原審審理時坦承不
    諱（警卷第3至13頁、偵卷第21至24、125至127頁、原審卷
    第41、83頁），核與證人即購毒者陳姿蓉（警卷第71至73、
    75至83頁、偵卷第97至99頁、原審卷第84至91頁）、陳姿蓉
    友人林鈺伶（警卷第93至95、97至104頁）分別於警詢、偵
    查及原審審理時之證述情節大致相符，並有①被告之桃園市
    政府警察局桃園分局扣押筆錄、扣押物品目錄表、自願受搜
    索同意書、扣押物品收據、扣押物照片（警卷第23至31、47
    至48頁）、②證人陳姿蓉及林鈺伶之桃園市政府警察局桃園
    分局搜索扣押筆錄、扣押物品目錄表、陳姿蓉自願受搜索同
    意書、扣押物品收據（警卷第117、119至125頁）、③被告與
    陳姿蓉之通話、現場交易錄音譯文及對話紀錄截圖（警卷第
    39至46、49至57、115至116頁）、④桃園市政府警察局桃園
    分局民國110年6月3日桃警分刑字第1100032187號函暨檢附
    之內政部警政署刑事警察局110年5月10日刑鑑字第11000319
    37號鑑定書（偵卷第63至67頁）、⑤臺北榮民總醫院110年3
    月19日北榮毒鑑字第C0000000號毒品成分鑑定書（偵卷第13
    3頁）、⑥中國信託商業銀行股份有限公司110年10月21日中
    信銀字第110224839278086號函暨檢附被告申設之帳號00000
    0000000號帳戶（下稱A帳戶）110年3月1日至同年月31日之
    交易明細（偵卷第135至139頁）、⑦台中商業銀行110年10月
    25日中業執字第1100032256號函暨檢附陳姿蓉申設之帳號00
    0000000000號帳戶（下稱B帳戶）開戶基本資料及110年3月1
    日至同年月31日之交易明細（偵卷第141至149頁）、⑧被告
    駕駛之車牌號碼000-0000號自用小客車之即時車牌系統資料
    翻拍照片（警卷第172頁）及⑨桃園市政府警察局桃園分局中
    路派出所110年3月15日員警職務報告（警卷第113至114頁）
    等資料在卷可稽。從而，綜上各項證據資料互參剖析，足認
    被告上揭任意性自白共同販賣含有第三級毒品4-甲基甲基卡
    西酮、硝甲西泮咖啡包，均核與事實相符，堪信為真實。
二、再者，販賣第三級毒品4-甲基甲基卡西酮、硝甲西泮係違法
    行為，非可公然為之，且其法定刑責甚高，苟販賣者無利可
    圖，絕無甘冒被供出來源或被檢警查緝法辦之風險，而以平
    價或低價甚或無利益販賣毒品之理，且證人即購毒者陳姿蓉
    於警詢、偵查及原審審理時已明確證述係分別以如附表一編
    號1至3所示之金額向被告購買含有第三級毒品4-甲基甲基卡
    西酮、硝甲西泮咖啡包等語，已如前述；又第三級毒品價格
    不貲、物稀價昂，而販賣毒品係違法行為，非可公然為之，
    亦無公定之價格，不論任何包裝，均可任意分裝增減分量，
    每次買賣價量，亦可能隨時依雙方間之關係深淺、資力、需
    求量及對行情之認知、來源是否充裕、查緝是否嚴緊，購買
    者被查獲時供述購買對象之可能性風險之評估等，因而異其
    標準，並隨時機動調整，非可一概而論，是販賣之利得除經
    坦承犯行或價量俱臻明確外，委難查得實情，販賣之人從價
    差或量差中牟利方式雖異，其意圖營利之非法販賣行為則同
    。而本件被告於原審審理時自承：2次販賣第三級毒品既遂
    （即附表一編號1至2）之報酬均為新臺幣（下同）3,500元
    ，剩下的販賣毒品價金均交予綽號「小賀」之成年男子等語
    （原審卷第45頁），足認被告販賣含有第三級毒品4-甲基甲
    基卡西酮、硝甲西泮咖啡包之犯行，確有營利之意圖甚明。
    綜上所述，本件事證明確，被告上開3次販賣第三級毒品4-
    甲基甲基卡西酮、硝甲西泮咖啡包之犯行（2次既遂、1次未
    遂）均堪以認定，應依法論科。
三、論罪科刑：
  ㈠查4-甲基甲基卡西酮、硝甲西泮依其成癮性、濫用性及對社
    會危害性之程度，已列為毒品危害防制條例第2條第2項第3
    款所規定之第三級毒品。本件被告就附表一編號3部分，既
    係出於營利意圖而持有第三級毒品，尚未賣出即為警查獲，
    是核被告此部分所為，係犯毒品危害防制條例第4條第6項、
    第3項之販賣第三級毒品未遂罪。被告於賣出前持有第三級
    毒品純質淨重5公克以上之低度行為，為販賣第三級毒品未
    遂之高度行為所吸收，不另論罪。被告就附表一編號1至2部
    分，均係犯同條例第4條第3項之販賣第三級毒品罪（共2罪
    ），被告非法持有第三級純質淨重5公克以上之毒品，進而
    販賣，其持有之低度行為應為販賣之高度行為所吸收，均不
    另論罪。
  ㈡被告所犯上開2次販賣第三級毒品罪（即附表一編號1至2）及
    1次販賣第三級毒品未遂罪（即附表一編號3），犯意各別，
    行為互殊，均應予以分論併罰。被告與真實姓名年籍均不詳
    、綽號「小俊」之成年男子就上開販賣第三級毒品既、未遂
    犯行，均有犯意聯絡及行為分擔，為共同正犯。
  ㈢按犯毒品危害防制條例第4條至第8條之罪於偵查及審判中均
    自白者，減輕其刑，毒品危害防制條例第17條第2項定有明
    文。所謂偵查及審判中均自白，祇須被告於偵查、審判中均
    曾經自白，即得認有該條項之適用，不以始終承認犯罪為必
    要。所稱偵查中之自白，係指被告於案件偵查終結前，已為
    自白，包含向有調查犯罪職權之司法警察（官）自白，以及
    偵查中檢察官向法院聲請羈押（含延長羈押），於法官訊問
    時所為之自白。又所謂「自白」，乃指被告於刑事追訴機關
    發覺其犯行後，承認自己全部或主要犯罪事實之謂，其承認
    犯罪事實之方式，並不以出於主動為必要，即或經由偵、審
    機關之推究訊問而被動承認，亦屬自白，且不論以言詞或書
    面為之，均屬之。查本件被告就本案販賣第三級毒品既、未
    遂犯行，於警詢、偵查及審判中均坦認不諱，此有被告之警
    詢、偵訊及審理筆錄在卷可參（警卷第3至13頁、偵卷第21
    至24、125至127頁、原審卷第41、83頁），爰均依毒品危害
    防制條例第17條第2項規定，減輕其刑。
  ㈣就附表一編號3部分，被告意圖營利而持有上開毒品，即為販
    賣罪之著手，其已著手販賣第三級毒品之犯罪行為實行而不
    遂，為未遂犯，依刑法第25條第2項規定，減輕其刑，並依
    法先減再遞減之。
  ㈤另被告固供稱其販賣之第三級毒品均係綽號「小俊」之成年
    男子所提供，然亦表示不知道「小俊」之毒品來源等語（原
    審卷第45頁），是本件被告自無毒品危害防制條例第17條第
    1項供出毒品來源減刑之適用，併予指明。
  ㈥再按刑法第59條之酌量減輕其刑，必於犯罪之情狀，在客觀
    上足以引起一般同情，認為即予宣告法定最低度刑期，猶嫌
    過重者，始有其適用；如別有法定減輕之事由者，應優先適
    用法定減輕事由減輕其刑後，猶嫌過重時，方得為之。至於
    行為人之智識程度、手段、犯罪所生之危害及犯後態度是否
    良善，有無衷心悔悟等，僅屬同法第57條所規定，於法定刑
    內為科刑輕重之標準，並非酌量減輕其刑之事由。經查，本
    件被告所為販賣毒品犯行，係販賣第三級毒品，固係最輕本
    刑為7年以上有期徒刑之罪，然審酌被告僅為私益而販賣第
    三級毒品，荼毒國人身體健康甚鉅，且被告確有相當管道得
    以取得第三級毒品，足認被告所為本案販賣第三級毒品既、
    未遂犯行，對於社會大眾之生命、身體健康已有嚴重威脅，
    權衡被告之行為原因及所造成之影響，難謂有何情輕法重之
    情，綜上，已不足引起一般同情，認依此處斷刑所宣告之刑
    ，與其犯行已屬相當，且未有前揭適用刑法第59條酌減其刑
    之情狀，爰不予酌減其刑。
四、駁回上訴之理由：　　
  ㈠原審認被告販賣毒品事證明確，予以論罪如上，並審酌被告
　　明知毒品4-甲基甲基卡西酮、硝甲西泮對人體危害甚大，竟
    無視於政府反毒政策及國家防制杜絕毒品犯罪之禁令，竟販
    賣含有第三級毒品4-甲基甲基卡西酮、硝甲西泮之咖啡包予
    他人，助長毒品氾濫，使他人受到毒品之危害，戕害國人身
    心健康，危害非輕，實不宜寬貸；再考量被告坦承全部犯行
    之犯後態度；兼衡被告販賣第三級毒品之對象僅陳姿蓉一人
    ，所分得價金亦非甚鉅（各為3,500元，總計7,000元）；再
    考量被告3次販賣毒品咖啡包之數量甚多、已販售或預計販
    售之毒品價金均達數萬元，並衡及本件扣案之第三級毒品（
    即附表一編號3所示欲販售之毒品）尚未流入市面，無實際
    毒害他人情事發生，且衡酌被告自承教育程度為高中肄業、
    目前從事飲料店工作、月收入約25,000元至26,000元、已婚
    、育有2名未成年子女、需扶養父親（原審卷第99頁）暨犯
    罪之動機、手段、情節、所生危害及獲利多寡等一切具體情
    狀，分別量處如附表一編號1至3所示之刑。並考量上開各罪
    均屬販毒，性質近似，手段相似，對象僅1人，犯罪時間均
    為110年3月間，衡以刑法第51條第5款係採限制加重原則，
    非累加原則，本諸刑罰經濟與責罰相當原則，而定其應執行
    有期徒刑4年6月。
　㈡復說明：　
  ⒈被告與綽號「小俊」之人共同販賣第三級毒品4-甲基甲基卡
    西酮、硝甲西泮所得，業經認定如附表一編號1至2所示，且
    依其等與購毒者陳姿蓉之交易情形，均足認業已收取，被告
    2次所取得之報酬各3,500元（原審卷第45頁），應認屬被告
    之犯罪所得。又該等犯罪所得均未經扣案，且與被告本身所
    有之金錢混同而不能識別，均應依刑法第38條之1第1項前段
    規定宣告沒收，於全部或一部不能沒收或不宜執行沒收時，
    則應依同條第3項規定，追徵其價額。
  ⒉扣案如附表二編號2所示之白色蘋果牌iPhone XR行動電話1支
    （含門號0000000000號SIM卡1張），係被告所有供其犯本件
    販賣第三級毒品所用之物，業據被告供陳在卷（原審卷第45
    頁），並有前揭被告與購毒者陳姿蓉之「飛機」通訊軟體對
    話紀錄截圖等資料在卷可佐，應依毒品危害防制條例第19條
    第1項規定，宣告沒收。
  ⒊鑑於第三、四級毒品均係管制藥品，特於毒品危害防制條例
    第11條之1明定無正當理由，不得擅自持有；第18條第1項後
    段復規定查獲之第三、四級毒品，無正當理由而擅自持有者
    ，沒入銷燬之。從而，依同條例第18條第1項後段應沒入銷
    燬之毒品，專指查獲施用、持有第三、四級毒品而言；倘係
    查獲製造、運輸、販賣、意圖販賣而持有、以非法方法使人
    施用、引誘他人施用或轉讓第三、四級毒品，既屬同條例相
    關法條明文規定處罰之犯罪行為，即非該條項應依行政程序
    沒入銷燬之範圍。又同條例第19條第1項所定「供犯罪所用
    或因犯罪所得之物」，係指犯第4條至第9條、第12條、第13
    條或第14條第1項、第2項之罪所用或所得之物，不包括毒品
    本身在內，是尚不得援用此項規定為第三、四級毒品之沒收
    依據。又同條例對於查獲之製造、運輸、販賣、意圖販賣而
    持有、以非法方法使人施用、引誘他人施用及轉讓第三、四
    級毒品沒收，並無特別規定，如其行為已構成犯罪，則該毒
    品即屬不受法律保護之違禁物，應回歸刑法之適用（最高法
    院100年度第3次刑事庭會議、101年度台上字第894號判決意
    旨可資參照），依刑法第38條第1項之規定沒收之。查扣案
    如附表二編號1所示之黑色包裝袋之粉紅色粉末180包（編號
    A1至A44、B1至B41、C1至C50、D1至D45），經送內政部警政
    署刑事警察局鑑定，均檢出含第三級毒品成分（詳如附表二
    編號1所示），此有前揭該局110年5月10日刑鑑字第1100031
    937號鑑定書1份在卷足稽（偵卷第63至67頁），且為被告共
    同販賣未遂（即附表一編號3犯行）所查獲之第三級毒品，
    為違禁物，不問屬於犯罪行為人與否，應依刑法第38條第1
    項之規定，宣告沒收；至於取樣化驗部分，既已驗畢用罄滅
    失，不另諭知沒收；又毒品外包裝袋部分，難與毒品完全析
    離，且無析離實益及必要，併與上開第三級毒品宣告沒收之
    。
　　本院經核原審認事用法，並無不當，量刑方面尚稱允洽，應
    予維持。
　㈢被告上訴意旨以其坦承犯行，犯罪動機係因父親長期罹病，
    患有腦梗塞、心臟衰竭等症狀，急需被告照顧，因被告未完
    成○○學業，收入不穩定，且有2名未成年子女需照料，於經
    濟與精神之雙重壓力下，一時失慮誤觸刑典，如需長期入監
    服刑，將無法照顧至親及未成年子女，爰請依刑法第59條酌
    減，並給予緩刑，原審量刑過重云云。惟按，量刑之輕重，
    係事實審法院得依職權自由裁量之事項，茍已斟酌刑法第57
    條各款所列情狀而未逾越法定刑度，則不得遽指為違法；上
    級法院對於下級法院之職權行使，原則上應予尊重（最高法
    院72年台上字第6696號判例、85年度台上字第2446號判決意
    旨參照）。本案原審判決就被告量刑部分，已審酌刑法第57
    條規定之多款量刑事由，並未逾越法定刑度，亦無濫用裁量
    之情事。被告販賣毒品之次數3次，數量上百包，金額上萬
    元，難認有何情堪憫恕之情形，業如上述，原審量刑並無過
    重。其餘抗辯，已為原審審酌，原審各罪量處2年至3年10月
    ，已屬寬待，此一刑度亦不符合緩刑要件，上開認定及量刑
    ，並無違誤不當。綜上，被告持上開事由提起上訴而指摘原
    審量刑過重不當，為無理由，應予駁回。
五、被告經合法傳喚，無正當理由不到庭，爰不待其陳述，逕行
    判決。
據上論結，應依刑事訴訟法第368條、第371條，判決如主文。
本案經檢察官蘇烱峯提起公訴，檢察官謝錫和到庭執行職務。
中　　華　　民　　國　111 　　年　　 7　　月　　14　　日
                  刑事第五庭    審判長法　官  蔡廷宜
                                      法　官  蔡川富
                                      法　官  翁世容
以上正本證明與原本無異。
如不服本判決應於收受送達後20日內向本院提出上訴書狀，其未
敘述上訴理由者，並得於提起上訴後20日內向本院補提理由書（
均須按他造當事人之人數附繕本）「切勿逕送上級法院」。
                                      書記官　顏惠華
中　　華　　民　　國　　111 　年　　7 　　月　　14　　日

附表一：                                                                110年度訴字第1162號       編號 販賣對象  販賣時間 （民國） 販賣地點 販賣毒品之種類、數量及交易價金（新臺幣）   販  賣  之  方  式 罪名、宣告刑及沒收 1 陳姿蓉               110年3月8日晚上11時許 高雄市○○區○○路000號 含有第三級毒品4-甲基甲基卡西酮、硝甲西泮之咖啡包（AP圖樣）100包 28,000元 陳姿蓉以手機「飛機」通訊軟體與朱艾妮聯繫購買毒品事宜後，陳姿蓉先於110年3月8日晚上7時許，將現金8,000元存入朱艾妮申設之中國信託商業銀行帳號000000000000號帳戶（下稱A帳戶）內、又自其申設之台中商業銀行帳號000000000000號帳戶（下稱B帳戶）轉帳20,000元至A帳戶後，雙方約定在左列時、地見面。見面後，朱艾妮將左列含有第三級毒品之咖啡包100包交與陳姿蓉。朱艾妮除收取3,500元毒品價金外，其餘毒品價金則交予綽號「小俊」之成年男子。 朱艾妮共同販賣第三級毒品，處有期徒刑參年拾月。 扣案如附表二編號2之白色蘋果牌iPhone XR行動電話壹支（含門號○○○○○○○○○○號SIM卡壹張）沒收；未扣案販賣第三級毒品所得現金新臺幣參仟伍佰元沒收，如全部或一部不能沒收或不宜執行沒收時，追徵其價額。 2  110年3月14日凌晨4時許 臺南市○○區○○00號國道一號高速公路○○休息站 含有第三級毒品4-甲基甲基卡西酮、硝甲西泮之咖啡包（小惡魔圖樣）100包 29,000元 陳姿蓉以手機「飛機」通訊軟體與朱艾妮聯繫購買毒品事宜後，陳姿蓉先於110年3月14日凌晨1時許，自B帳戶轉帳29,000元至A帳戶後，雙方約定在左列時、地見面。見面後，朱艾妮將左列含有第三級毒品之咖啡包100包交與陳姿蓉。朱艾妮除收取3,500元毒品價金外，其餘毒品價金則交予綽號「小俊」之成年男子。 朱艾妮共同販賣第三級毒品，處有期徒刑參年拾月。 扣案如附表二編號2之白色蘋果牌iPhone XR行動電話壹支（含門號○○○○○○○○○○號SIM卡壹張）沒收；未扣案販賣第三級毒品所得現金新臺幣參仟伍佰元沒收，如全部或一部不能沒收或不宜執行沒收時，追徵其價額。 3  110年3月23日凌晨1時許  含有第三級毒品4-甲基甲基卡西酮、硝甲西泮之咖啡包（天九牌圖樣）180包 31,000元 陳姿蓉以手機「飛機」通訊軟體與朱艾妮聯繫購買毒品事宜，雙方約定在左列時、地見面。見面後， 雙方欲進行毒品交易時，為埋伏員警當場查獲而未遂，並扣得如附表二所示之物。   朱艾妮共同販賣第三級毒品未遂，處有期徒刑貳年。 扣案如附表二編號2之白色蘋果牌iPhone XR行動電話壹支（含門號○○○○○○○○○○號SIM卡壹張）及如附表二編號1所示之第三級毒品，均沒收。 

附表二：                                                          110年度訴字第1162號     編號     扣案物品名稱/ 數量 所有人      備             註     沒      收 1 粉紅色粉末180包（編號A1至A44、B1至B41、C1至C50、D1至D45）（均含黑色包裝袋） 朱艾妮 粉紅色粉末，均含第三級毒品4-甲基甲基卡西酮、硝甲西泮（純質淨重逾5公克以上）。 均依刑法第38條第1項規定，宣告沒收。 2 白色蘋果牌iPhone XR行動電話1支（含門號0000000000號SIM卡1張）  供被告朱艾妮聯絡販毒之用。 依毒品危害防制條例第19條第1項規定，宣告沒收。 
附錄本判決論罪科刑法條：
毒品危害防制條例第4條
製造、運輸、販賣第一級毒品者，處死刑或無期徒刑；處無期徒
刑者，得併科新臺幣3千萬元以下罰金。
製造、運輸、販賣第二級毒品者，處無期徒刑或10年以上有期徒
刑，得併科新臺幣1千5百萬元以下罰金。
製造、運輸、販賣第三級毒品者，處7年以上有期徒刑，得併科
新臺幣1千萬元以下罰金。
製造、運輸、販賣第四級毒品者，處5年以上12年以下有期徒刑
，得併科新臺幣5百萬元以下罰金。
製造、運輸、販賣專供製造或施用毒品之器具者，處1年以上7年
以下有期徒刑，得併科新臺幣1百50萬元以下罰金。
前五項之未遂犯罰之。